臺灣彰化地方法院刑事判決　　　　　　　　　　　　九十一年度交訴字第一一二號
　　公　訴　人　臺灣彰化地方法院檢察署檢察官
　　被　　　告　甲○○
右列被告因過失致死案件，經檢察官提起公訴（九十一年度偵字第四七三六號），本
院判決如左：
    主      文
甲○○過失致人於死，累犯，處有期徒刑壹年捌月。
    事      實
一、甲○○前因過失致死及竊盜案件，經臺灣板橋地方法院以八十七年度交訴字第一
    六一號判決分別判處有期徒刑一年及三月，應執行有期徒刑一年二月確定，於民
    國八十八年十二月十七日縮刑期滿執行完畢。詎仍不知悔改，明知其並未考領小
    型車普通駕駛執照，依法不得駕駛自用小客車外出，竟於九十一年五月十一日（
    起訴書誤載為五月十日）凌晨零時許，在彰化縣北斗鎮「銀櫃ＫＴＶ」唱歌結束
    後，無照駕駛友人許淑芬所有之車牌號碼Ｔ三－六六九八號自用小客車，搭載謝
    宜蓁、丙○、廖賢智等人欲歸返家中（丙○坐於右前方乘客座，謝宜蓁、廖賢智
    則坐於後方乘客座），並沿彰化縣溪州鄉○○路由北往南方向行駛。於同日凌晨
    零時十分許，甲○○駕駛該車行經彰化縣溪州鄉○○路與中山路交岔路口之彎道
    附近時，本應注意行車速度應依標誌規定，且於行經彎道時更應減速慢行，作隨
    時停車之準備，不得超速行駛，並應注意車前狀況，隨時採取必要之安全措施，
    且依當時天候、路況、視距等情形，又無不能注意之特別情事，竟在該處限速七
    十公里之路段，以高達一百一十公里左右之時速違規超速行駛，於進入彎道處因
    車速過快而一時失控偏右滑行，致使車頭直接猛力衝撞路旁豎立之電線桿，車內
    乘客謝宜蓁並因而拋出車外，摔落於地，丙○則受有頭部外傷、腦震盪挫傷、胸
    腹挫傷、左股骨幹骨折、第一頸椎骨骨折並背根髓病變等傷害，廖賢智受有肋骨
    斷裂、手筋拉傷等傷害（未據廖賢智提出告訴）。嗣經路人報警處理，並將傷者
    送醫急救，惟謝宜蓁仍因本件車禍所生頭部外傷導致腦挫傷，延至同日凌晨一時
    十二分許不治死亡。
二、案經謝宜蓁之父丁○○、丙○分別訴由彰化縣警察局北斗分局報請臺灣彰化地方
    法院檢察署檢察官偵查，及該署檢察官相驗後自動檢舉偵查起訴。
    理      由
一、右揭事實，業據被告甲○○於警詢及偵審中坦承不諱，核與告訴人丁○○、丙○
    指訴車禍發生過程及傷亡結果等情相符，並經證人廖賢智、行車在後目擊車禍發
    生之連凱傑、陳依萍、丙○之夫邱建隆證述明確，復有道路交通事故調查報告表
    一份、車禍現場照片四十四張、相驗屍體照片六張、告訴人丙○驗傷診斷書一紙
    附卷可稽。而被害人謝宜蓁係因本件車禍所生頭部外傷導致腦挫傷死亡，亦經檢
    察官督同檢驗員相驗屬實，製有勘驗筆錄、相驗屍體證明書、驗斷書在卷足憑。
    按行車速度應依標誌、標線等規定行駛，且於行經彎道時應減速慢行，作隨時停
    車之準備；又汽車行駛時，駕駛人應注意車前狀況，並隨時採取必要之安全措施
    ，道路交通安全規則第九十三條第一項第一款、第三款、第九十四條第三項分別
    定有明文。被告駕駛自小客車行經彎道（道路交通事故調查報告表「道路形態
    」欄位已標示為彎曲路），應注意該處路段速限僅有時速七十公里，自當遵循上
    揭交通安全規定，就所定速限減速行駛並注意車前狀況，小心通過，且依當時天
    候、路況、視距等情形，均無不能注意之特別情事，竟疏於注意，仍以一百一十
    公里左右之高速貿然超速前行，致因車速過快而失控猛力撞擊路旁電線桿，被害
    人謝宜蓁因而受力拋出車外倒地傷重死亡，告訴人丙○頭、頸、胸部亦均受有傷
    害，被告駕車行為顯有過失。且其過失行為直接造成被害人謝宜蓁死亡及告訴人
    丙○受傷，二者間具有相當因果關係至明。又被告於駕車前雖有飲用啤酒，但其
    於肇事後所測得之血液中酒精濃度為四十五點五ＭＧ／ＤＬ（換算呼氣中所含酒
    精濃度約為每公升零點二二毫克），尚未達於通常影響駕駛行為之每公升零點二
    五毫克標準值，無從認定其已達不能安全駕駛之酒醉程度。而道路交通事故調查
    報告表上雖經警員記載該處路段限速六十公里，然此應係單就並未設置速限標誌
    之郊外道路所為一般限制，惟依卷附車禍現場照片所示，該地明顯設有時速限制
    七十公里之交通標誌，依道路交通安全規則第九十三條第一項之規定，自應以上
    開交通標誌顯示之速限為準，並據為本院認定被告駕車超速事實之基礎，附此敘
    明。本案事證已臻明確，被告犯行至堪認定。
二、核被告甲○○因過失駕駛行為致人死亡及受傷，所為係犯刑法第二百七十六條第
    一項之過失致人於死罪，及同法第二百八十四條第一項前段之過失傷害罪。被告
    以單一過失行為，同時侵害被害人謝宜蓁生命法益及告訴人丙○之身體法益，分
    別成立前揭二個相異之罪名，為想像競合犯，應依刑法第五十五條之規定，從較
    重之過失致死罪論處。又被告並未考領小型車普通駕駛執照，此據被告及證人即
    現場處理警員乙○○陳述明確，其無駕駛執照駕車因而致人死亡及受傷，依法應
    負刑事責任，應依道路交通管理處罰條例第八十六條第一項之規定加重其刑。又
    被告前因過失致死及竊盜案件，經臺灣板橋地方法院以八十七年度交訴字第一六
    一號判決分別判處有期徒刑一年及三月，應執行有期徒刑一年二月確定，於八十
    八年十二月十七日縮刑期滿執行完畢，有台灣高等法院被告全國前案紀錄表及刑
    案資料查註紀錄表在卷可按，其受有期徒刑之執行完畢，五年內再犯本件有期徒
    刑以上之罪，為累犯，應依法遞加其刑。公訴人於起訴書內雖未詳述被告前揭過
    失傷害犯行，並就該部分另以九十一年度偵字第三八二一號重行提起公訴（由本
    院另為不受理判決），然此因與業經載明公訴意旨之過失致死部分有想像競合之
    裁判上一罪關係，應為起訴效力所及，基於審判不可分原則，本院自應調閱該部
    分之卷證資料而併予審理，附此敘明。爰審酌被告前於八十七年間所犯過失致死
    案件，亦係由於無照超速駕車肇事造成執勤員警死亡，有臺灣板橋地方法院八十
    七年度交訴字第一六一號刑事判決存卷為憑，既經司法機關偵查、審理及執行徒
    刑等程序，被告理應對於前揭交通違規及過失致死行為有所警惕，深切體認生命
    法益之無價及不可回復性，從而培養遵守交通法規及尊重他人生命之正確價值觀
    念；乃被告竟不知悔悟，再次無照駕車搭載友人外出，且以一百一十公里之時速
    高速駕車，犯罪情節與前次過失致死犯行幾無二致，絲毫未見其已因先前車禍事
    件教訓而有所收斂，致於彎道行駛時造成他人死傷，雖被告並非故意為之，然其
    輕忽他人生命法益、視人命如草芥之心態則屬昭然已明，倘未施予相當長期之監
    禁處遇，實難衡平其過失行為之危險性及所生結果之嚴重性，亦將使其失去重塑
    尊重他人生命、身體態度之機會；並審酌被告犯罪後尚未與被害人家屬達成民事
    和解之態度、過失情節尚非輕微、具有國小畢業學歷之智識程度等一切情狀，量
    處如主文所示之刑，以示懲儆。
據上論斷，應依刑事訴訟法第二百九十九條第一項前段，道路交通管理處罰條例第八
十六條第一項，刑法第二百七十六條第一項、第二百八十四條第一項前段、第五十五
條、第四十七條，罰金罰鍰提高標準條例第一條前段，判決如主文。
本案經檢察官陳茂亭到庭執行職務。
中    華    民    國    九十一      年      九      月      十九        日
                                臺灣彰化地方法院交通法庭
                                    法      官  高  文  崇
右正本證明與原本無異。
如不服本判決，應於判決送達後十日內向本院提出上訴狀( 須附繕本 )。
告訴人或被害人對於判決如有不服具備理由請求檢察官上訴者，其上訴期間之計算係
以檢察官收受判決正本之日期為準。
                                    法院書記官  謝  志  鑫
中    華    民    國    九十一      年      九      月    二十五        日
刑法第二百七十六條第一項：
因過失致人於死者，處二年以下有期徒刑、拘役或二千元以下罰金。
刑法第二百八十四條第一項前段：
因過失傷害人者，處六月以下有期徒刑、拘役或五百元以下罰金。
